最高法院刑事裁定　　　　　　　　　 110年度台抗字第1659號
抗　告　人　洪萬福



抗告人即受　
判決人配偶　洪陳玉真




受 判決 人　洪萬海（已歿）


上列抗告人等因受判決人等違反森林法案件，不服臺灣高等法院
高雄分院中華民國110年8月17日駁回聲請再審之裁定（110 年度
聲再字第127號），提起抗告，本院裁定如下：
    主  文
抗告駁回。
    理  由
一、按刑事訴訟法第420條第1項第6 款、第3 項，關於以新證據
    聲請再審之「新規性」（或稱嶄新性、新穎性）要件，增訂
    新事實為再審原因、明訂新事實或新證據無涉事證之存在時
    點，至於新證據之「確實性」（或稱顯著性、明確性）要件
    ，則兼採單獨評價或綜合評價之體例。是以，刑事訴訟法第
    420 條第1 項第6 款所稱新事實或新證據，除須具有未判斷
    資料性之「新規性」外，尚須具備單獨或與先前之證據綜合
    判斷，對於原確定判決認定之事實能產生合理懷疑，而足以
    動搖原確定判決所認定事實之「確實性」特性，二者均不可
    或缺，倘未兼備，自無准予再審之餘地。又法院認為無再審
    理由者，應以裁定駁回之。聲請人或受裁定人不服駁回聲請
    之裁定者，得於裁定送達後十日內抗告。經前項裁定後，不
    得更以同一原因聲請再審。同法第434 條亦定有明文。
二、本件抗告人即受判決人洪萬福、受判決人洪萬海（下稱受判
    決人等）因違反森林法案件，抗告人洪萬福、洪陳玉真（下
    稱抗告人等）對於原審法院96年度上訴字第1083號確定判決
    ，依刑事訴訟法第420 條第1 項第6 款規定聲請再審，其聲
    請意旨略如原裁定理由一所載，提出所載之新證據：(1) 、
    臺灣橋頭地方法院（下稱橋頭地院）民國110 年4 月16日作
    成之110 年度訴字第5 號民事確定判決，已認定「本案錯誤
    首先在於高雄市政府地政局路竹地政事務所（改制前為高雄
    縣路竹地政事務所，下稱路竹地政事務所）未依據法定程序
    ，將系爭土地登記予行政院農業委員會林務局屏東林區管理
    處（下稱屏東林管處）」，可證明系爭土地乃受判決人世襲
    繼承而取得，路竹地政事務所及行政院農業委員會林務局（
    下稱林務局）單位完全未依法律規定程序而逕劃為保安林地
    ；(2) 、路竹地政事務所土地複丈成果圖、高雄市田寮區（
    改制前為高雄縣田寮鄉○○○○段○○段000 ○000 地號及
    同區○○○○小段000、000、000等筆土地建物查詢資料
    及函文（受文者分別為路竹地政事務所、高雄市政府法制局
    ）、訴願書等證據，均可證明林務局及路竹地政事務所違法
    濫權，系爭土地自始係抗告人等所有；(3) 、日據時期高雄
    縣周岡山部田寮庄（番薯寮廳）宗德東里古亭坑庄○○○○
    ○番地戶口名簿、高雄縣政府編印之高雄縣土地開墾史等文
    書，同可證明抗告人等之祖先十幾代均在其上耕種從未離開
    ，系爭土地係抗告人等所有。以上新事證未經原確定判決調
    查，致認定事實錯誤，已足以動搖原確定判決認定有罪犯罪
    事實等語。
三、原裁定則以：
㈠、原確定判決係綜合受判決人等之部分自白、證人張耀仁、朱
    德村、許振發於第一審之證詞，卷附第000、000林班地墾
    殖位置圖（航照圖）、現場照片、臺灣省國有林事業區林地
    暫准使用租賃契約書、複丈成果圖，屏東林管處及林務局函
    文等證據資料，相互勾稽，資為論斷受判決人等自88年間起
    ，在其等向前臺灣省林務局（現改制為行政院農業委員會林
    務局）所承租之高雄市田寮區崇德村旗山事業區第000、00
    0 國有林班地之保安林內（下稱系爭土地），擅自開墾挖掘
    構築水池、搭建工寮，占用土地，以經營養殖漁塭，而犯森
    林法第51條第3 項、第1 項之於他人保安林內擅自墾殖罪之
    依據及理由甚詳。而抗告人等所提之上開民事判決係認定，
    因系爭土地並非未為所有權登記之土地，故抗告人等之主張
    與時效取得所有權之要件，並不符合；又「縱使」抗告人等
    已依時效取得系爭土地之所有權，其請求之對象，亦應係地
    政機關，而非地政機關以外之屏東林管處，因而認抗告人等
    於該案主張屏東林管處應回復原狀並登記予抗告人等所有之
    請求為無理由，爰駁回其請求。是本件再審聲請提出新證據
     (1)之橋頭地院上開民事確定判決，證明該判決已認定「本
    案錯誤首先在於路竹地政事務所未依據法定程序，將系爭土
    地登記予屏東林管處」，並進而主張受判決人等依繼承取得
    系爭土地云云，顯有誤會。至上開新證據(2) 所指之各項資
    料，或係證明各該土地於複丈時之現況、或係證明各該土地
    登記之內容資料，或係抗告人等本於自我主張向各機關所為
    之陳述或訴求，尚難據以認定系爭土地為其等所有之情。從
    而，抗告人等所提執為「新證據」之橋頭地院上開民事判決
    ，以及各項資料，無論單獨或與先前之證據綜合判斷，仍無
    足動搖原確定判決所認定有罪事實之蓋然性，業已論述綦詳
    。因認此部分再審之聲請，為無理由，而予以駁回。
㈡、抗告人等所提執為新事證之日據時期戶口名簿、高雄縣政府
    編印之高雄縣土地開墾史，前業經原審法院105 年度聲再字
    第155 號裁定以此部分之再審聲請為無理由，予以駁回確定
    在案，是抗告人等以前開同一原因事實再次聲請再審，於法
    自有未合，而以程序不合法，駁回此部分再審之聲請。
四、原裁定經核洵無違誤。抗告意旨略謂：系爭土地乃祖先自福
    建遷臺移民至高雄田寮地區，而向當時地主價購，世襲繼承
    歷經200 多年，係屬抗告人等合法繼承所有之土地，未經依
    法價購或徵收即擅自登記屏東林管處所有，原確定判決逕採
    用屏東林管處之違法證據，遽為有罪判決，本件聲請再審均
    有所據，原裁定復一錯再錯，未予救濟，已有違誤等語。係
    置原裁定論斷於不顧，就原裁定已為論駁之事項，任憑己意
    ，再事爭辯，並未具體指摘原裁定有何違背法令，均難認為
    有理由。本件抗告為無理由，應予駁回。
據上論結，應依刑事訴訟法第412條，裁定如主文。
中    華    民    國   110    年    10    月    14    日
                  刑事第二庭審判長法  官  林  勤  純  
                                  法  官  莊  松  泉  
                                  法  官  李  釱  任  
                                  法  官  吳  秋  宏  
                                  法  官  王  梅  英  
本件正本證明與原本無異
                                  書記官
中    華    民    國   110    年    10    月    19    日